【裁判字號】    98,易,15
【裁判日期】    980430
【裁判案由】    竊盜
【裁判全文】
臺灣新竹地方法院刑事判決                98年度易字第15號
公  訴  人  臺灣新竹地方法院檢察署檢察官
被      告  庚○○
            丁○○
上列被告等2 人因竊盜案件，經檢察官提起公訴（民國97年度偵
字第5524號、第5933號、第6138號），本院判決如下：
    主  文
庚○○犯竊盜未遂罪，累犯，處有期徒刑肆月；又共同犯攜帶兇
器竊盜罪，累犯，處有期徒刑捌月；又犯竊盜罪，累犯，處有期
徒刑柒月；應執行有期徒刑壹年伍月。
丁○○共同犯攜帶兇器竊盜罪，處有期徒刑陸月，如易科罰金，
以新臺幣壹仟元折算壹日。
    事  實
一、庚○○曾於民國94年間因恐嚇取財未遂、違反槍砲彈藥刀
    械管制條例等案件，經本院以94年度訴字第110 號、94年度
    訴字第535 號判決分別判處有期徒刑5 月、1 年3 月確定，
    嗣經本院以94年度聲字第1127號裁定應執行有期徒刑1 年7
    月確定；又於95年間因傷害案件，經本院以95年度竹簡字
    第333 號判決判處有期徒刑3 月確定；再於同年間因詐欺
    案件，經本院以95年度易字第365 號判決判處有期徒刑5 月
    ，嗣因詐欺案件漏未諭知審酌累犯事由，再經本院以95年度
    聲字第1405號裁定更定累犯之刑為有期徒刑6 月確定；前開
    案件復經本院以96年度聲字第284 號裁定應執行有期徒
    刑8 月確定，並與上開案件接續執行，於96年4 月4 日縮
    短刑期假釋出監並付保護管束，而於96年7 月20日假釋期滿
    未經撤銷假釋視為執行完畢（構成累犯）。詎其仍不知改過
    ，或單獨一人，或與丁○○共同實施下列犯行：
  (一)庚○○基於意圖為自己不法所有之竊盜犯意，於民國97年8
    月7 日9 時許，在新竹市○○路○段482 號前，趁被害人戊○○將其所駕駛車號5917—MX自用小貨車停放於上址下車前
    往附近之果菜市場買菜之機會，徒手開啟該自小貨客車副駕
    駛座車門，進入該自小貨車內，以雙手搜尋該車內副駕駛座
    前置物箱及手煞車旁置物箱內之財物，適為戊○○即時發現
    欲上前逮捕，惟仍遭庚○○掙脫，庚○○遂騎乘車號BF8 —
    378 號重型機車逃逸，庚○○竊盜犯行因而未能得逞。嗣經
    戊○○向警報案，警方依據戊○○提供上開重型機車車牌號
    碼循線查獲上情。
  (二)庚○○與丁○○共同基於意圖為自己不法所有之竊盜犯意聯
    絡，由丁○○提議行竊後，其等2 人乃於97年8 月13日14時
    30分許，分別騎乘車號BXJ-883 號、BXD-378 號重型機車，
    前往新竹市○○路○段125 巷6 號旁工寮處，由庚○○持工
    寮主人甲○○所有置於上址工寮內、質地堅硬、一方尖銳、
    客觀上可作為兇器之鐵鎚1 把，敲擊拆卸並竊取甲○○所有
    安裝於上址之白鐵門1 扇（價值約新台幣1 萬元），得手後
    由庚○○、丁○○合力將該白鐵門搬運至庚○○所騎乘停放
    於上址門外之車號BXJ-883 號重型機車，嗣載運至馬均澍所
    經營位於新竹市○○路○段51號之「順龍環保科技有限公司
    」處，以816 元之代價販售予不知情之馬均澍，嗣因其等2
    人將上開贓物以機車載運之過程中，為警發現行跡可疑，於
    同日15時許在上開順龍環保科技有限公司門口處盤查其等2
    人後，查悉上情。
  (三)庚○○基於意圖為自己不法所有之竊盜犯意，於97年9 月8
    日17時許，在新竹市○○路○段180 號「笑傲江湖KTV 」前
    ，持不知情之丁○○所提供之機車鑰匙1 把，竊取己○○所
    使用，停放於該址之車號PTR- 365號重型機車得手後，留供
    已用，嗣於同日17時25分許庚○○騎乘該車行經新竹市○○
    路○段214 巷17號前，為警臨檢查獲，並當場扣得庚○○向
    丁○○借用之作案工具機車鑰匙1 把。
二、案經新竹市警察局第二分局、第三分局、第一分局報請臺灣
    新竹地方法院檢察署檢察官偵查後起訴。
    理  由
一、本件被告庚○○、丁○○等2 人所犯均為死刑、無期徒刑或
    最輕本刑為3 年以上有期徒刑以外之罪，其等於準備程序中
    就被訴事實為有罪之陳述，本院告知簡式審判程序之旨，並
    聽取公訴人之意見後，依刑事訴訟法第273 條之1 第1 項規
    定，裁定改依簡式審判程序審理，合先敘明。
二、上開犯罪事實，業據被告等2 人於本院審理中坦承不諱，且
    有下列證據可資佐證：
  (一)犯罪事實一(一)之部分：
  1.證人即被害人戊○○於警詢及偵查中之證述。
  2.被告庚○○於警詢及偵查中之自白。
  3.現場蒐證照片共17張
  (二)犯罪事實一(二)之部分：
  1.證人即被害人甲○○、證人馬均澍於警詢及偵查中之證述。
  2.被告庚○○於警詢及偵查中之自白。
  3.被告丁○○於警詢及偵查中之自白。
  4.贓物認領保管單1份。
  5.現場蒐證照片8張。
  6.證人丙○○、乙○○於本院審理中之證詞。
  (三)犯罪事實一(三)之部分：
  1.證人即被害人己○○於警詢及偵查中之證述。
  2.證人即同案被告丁○○於警詢及偵查中之證述。
  3.被告庚○○於警詢及偵查中之自白。
  4.新竹市警察局第一分局後押物品目錄表、搜索經過及結果陳
    報書各1 份。
  5.贓物認領報管單1 份。
  6.新竹市警察局第一分局北門派出所搜索扣押筆錄1份。
  7.現場蒐證照片6 張。
  8.現場扣得丁○○所有之機車鑰匙1把。
三、論罪科刑：
  (一)被告等2 人於犯罪事實一(二)中共同持以行竊之鐵鎚，係金屬
    材質，質地堅硬，一端尖銳，有該鐵鎚照片1 幀在卷可稽（
    97年度偵字第5524號偵查卷頁27），客觀上顯足以傷害他人
    之生命、身體安全，應屬刑法第321 條第1 項第3 款之兇器
    無訛；又竊盜罪既遂與未遂之區別，應以所竊之物已否移入
    自己實力支配之下為標準，倘著手於竊盜，然尚未將所竊之
    物移入自己實力支配之下，即屬未遂犯。
  (二)故核被告庚○○於犯罪事實一(一)之犯行，係構成刑法第320
    條第3 項、第1 項之普通竊盜未遂罪，被告係未遂犯，應依
    刑法第25條第2 項減輕其刑；核被告庚○○、丁○○於犯罪
    事實一(二)之犯行，均係構成刑法第321 條第1 項第3 款之攜
    帶兇器竊盜罪；另核被告庚○○於犯罪事實一(三)之犯行，係
    構成刑法第320 條第1 項之普通竊盜罪；被告庚○○於犯罪
    事實一(二)之犯行中與被告丁○○間，具有犯意聯絡及行為分
    擔，為共同正犯；被告庚○○所犯上開1 次普通竊盜未遂、
    1 次加重竊盜、1 次普通竊盜犯行，均係於95年7 月1 日連
    續犯規定廢止後所為，所為互有時間之差距，被害人並非同
    一，顯係基於各別犯意所為，應分論併罰。被告庚○○因犯
    罪事實欄所載之前科紀錄而受有期徒刑之宣告，於96年7 月
    20日執行完畢，有臺灣高等法院被告庚○○之前案紀錄表在
    卷可稽，其於上開徒刑執行完畢後5 年內故意再犯本件有期
    徒刑以上之3 罪，均應論以累犯，且均應依刑法第47條第1
    項規定加重其刑；被告庚○○於犯罪事實一(一)犯行中，同時
    有上開刑之加重、減輕事由，應先加後減之。
  (三)爰審酌被告庚○○正值青壯，且前有多次前科，竟仍不知改
    過，思循合法途逕獲取財富，反而先後犯下本案多起竊盜案
    件，其與共同被告丁○○於犯罪事實一(二)以足資為凶器之鐵
    槌作為竊盜手段危險性亦高，除造成遭竊被害人財產損失，
    或機車車輛所有人追查失竊車輛之困難外，危害社會治安亦
    鉅，本不宜寬恕，惟另斟酌其等2 人犯後均坦承犯罪，態度
    十分良好，其中犯罪事實一(一)被告庚○○並未竊得物品，犯
    罪事實一(二)其等所竊物品價值非鉅，犯罪事實一(二)、(三)中所
    竊物品均已發還被害人等一切情狀，分別量處主文所示之刑
    ，且就被告庚○○之部分定其應執行之刑，就被告丁○○之
    部分，諭知易科罰金之折算標準。又於犯罪事實一(三)扣得之
    機車鑰匙1 把，係被告庚○○向證人丁○○所借，並非被告
    庚○○所有，此業據被告庚○○、證人丁○○於警詢陳述明
    確（97年度偵字第6138卷頁7 、13、14）；另於犯罪事實一
    (二)中被告等2 人持以犯案之鐵鎚1 支，係被告庚○○於竊盜
    現場附近隨手拾得之物，為被害人甲○○所有，並非被告等
    2 人所有，此亦據被害人甲○○於警詢中證述、被告庚○○
    於本院審理陳述明確（97偵5524卷頁16、審理卷頁57），爰
    均不另宣告沒收，併此敘明。
  (四)再公訴人雖以被告庚○○有犯罪之習慣因認被告有強制工作
    之必要，而求處併宣告於刑之執行前，令入勞動場所強制工
    作等語。惟按，18歲以上之竊盜犯、贓物犯，有犯罪之習慣
    者，得於刑之執行前，令入勞動場所強制工作；又有犯罪之
    習慣或因遊蕩或懶惰成習而犯罪者，亦得宣告於刑之執行前
    ，令入勞動場所強制工作，竊盜犯贓物犯保安處分條例第3
    條第1 項、刑法第90條第1 項固分別定有明文。然查，保安
    處分之本質，乃係針對受處分人將來之危險性所為之處置，
    以達教化、治療之目的，為刑罰之補充制度。我國現行刑法
    採刑罰與保安處分雙軌制，目的係在維持行為責任之刑罰原
    則下，為協助行為人再社會化之功能，以及改善行為人潛在
    之危險性格，期能達成根治犯罪原因、預防犯罪之特別目的
    。而觀諸強制工作之保安處分意旨，應旨在對嚴重職業性犯
    罪及欠缺正確工作觀念或無正常工作，而顯有犯罪之習慣，
    且因遊蕩、懶惰成習而犯罪者，強制其從事勞動，以學習一
    技之長及正確之謀生觀念，使其日後重返社會，能適應社會
    生活。據此，首揭竊盜犯贓物犯保安處分條例第3 條第1 項
    、刑法第90條第1 項之規定，即係本於保安處分應受比例原
    則之規範，使強制工作保安處分之宣告，須與行為人所為行
    為之嚴重性、行為人所表現之危險性及對於行為人未來行為
    之期待性等相當之意旨而制定，而由法院視行為人之危險性
    格，決定應否令入勞動處所強制工作，以達預防之目的，最
    高法院91年度台上字第4625號判決意旨可資參照。次按，刑
    法上之習慣犯，與累犯、連續犯之性質有別，必須有具體之
    事實，足資證明行為人有犯罪之惡習及慣行，始有習慣犯規
    定之適用，並非一有累犯或連續犯之情形，即可認為有犯罪
    之習慣，最高法院54年度台上字第3041號判決意旨亦可資參
    照。經查：觀諸被告庚○○之前科紀錄，其前於94年間所犯
    者係恐嚇取財、違反槍砲彈藥刀械管制條例案件，於95年間
    所犯者係傷害、詐欺案件，於97年間所犯者方係竊盜案件，
    僅有1 次竊盜前科，且觀諸其該次竊盜前科及本案行竊之時
    間、次數，實尚難認定其有犯罪之習慣，或係因遊蕩、懶惰
    成習而犯罪之情事，此外，公訴人復未提出其他積極證據，
    自難僅憑被告庚○○1 次竊盜前科，及本案3 次竊盜犯行，
    即認被告有犯罪之習慣，或係因遊蕩、懶惰成習而犯罪之事
    實，是公訴人求處併宣告於刑之執行前，令被告入勞動場所
    強制工作乙節，依比例原則，核認無此必要，併此敘明。
據上論斷，應依刑事訴訟法第273 條之1 第1 項、第299 條第1
項前段，刑法第28條、第320 條第1 項、第3 項、第321 條第1
項第3 款、第25條、第47條第1 項、第51條第5 款、第41條第1
項前段，判決如主文。
本案經檢察官黃秋婷到庭執行職務。
中    華    民    國    98    年    4     月    30    日
                  刑事第二庭    法  官  蔡川富
以上正本證明與原本無異。
如不服本判決應於收受本判決後10日內向本院提出上訴書狀，上
訴書狀應敘述具體理由。上訴書狀未敘述上訴理由者，應於上訴
期間屆滿後20日內補提理由書狀於本院 (均須按他造當事人之人
數附繕本)「 切勿逕送上級法院」。
中    華    民    國    98    年    4     月    30    日
                                書記官  朱苑禎
所犯法條：
刑法第320 條意圖為自己或第三人不法之所有，而竊取他人之動
產者，為竊盜罪，處五年以下有期徒刑、拘役或500 元以下罰金
。
意圖為自己或第三人不法之利益，而竊佔他人之不動產者，依前
項之規定處斷。
前二項之未遂犯罰之。
刑法第321 條第1 項犯竊盜罪而有左列情形之一者，處六月以上
、五年以下有期徒刑：
一、於夜間侵入住宅或有人居住之建築物、船艦或隱匿其內而犯
    之者。
二、毀越門扇、牆垣或其他安全設備而犯之者。
三、攜帶兇器而犯之者。
四、結夥三人以上而犯之者。
五、乘火災、水災或其他災害之際而犯之者。
六、在車站或埠頭而犯之者。
前項之未遂犯罰之。


司法院資訊處製作；財團法人民間司法改革基金會備份。
